臺灣高等法院臺中分院刑事判決　　　　　　　　　　九十一年度上訴字第三七七號
　　上　訴　人　臺灣台中地方法院檢察署檢察官
　　被　　　告　甲○○
右上訴人因被告竊盜案件，不服臺灣台中地方法院九十年度訴字第二二八八號中華民
國九十一年一月八日第一審判決（起訴案號：臺灣台中地方法院檢察署九十年度偵字
第一六九四二號），提起上訴，本院判決如左：
      主  文
原判決撤銷。
甲○○竊盜，處有期徒刑伍月，如易科罰金以參佰元折算壹日。
      事  實
一、甲○○意圖為自己不法之所有，於民國（下同）九十年九月十五日十五時許，至
    乙○○位於臺中縣大里市○○路五四一巷六號住處，假借推銷芳香劑之名，進入
    乙○○家中後，趁乙○○看電視不注意之際，竊取乙○○之女丙○○所有置於桌
    上之ＮＯＫＩＡ牌行動電話一支（機身編號：000000000000000
    號）後即行轉身離去，嗣因乙○○見甲○○離去時，神情有異，才發覺行動電話
    不見，追至屋外，甲○○已逃離他去。嗣乙○○報警處理，而於同日十六時三十
    五分許，經警循線在臺中縣大里市○○街二○號前，查獲甲○○，並查扣上開行
    動電話。
二、案經台中縣警察局霧峰分局報請台灣台中地方法院檢察署檢察官偵查起訴。
      理  由
一、訊之被告甲○○坦承於右開時、地假藉推銷芳香劑之名，趁乙○○不注意之際，
    偷走其桌上之行動一支，但否認行搶；雖其於九十年九月十六日第二次警訊筆錄
    時供稱：有搶奪丙○○的ＮＯＫＩＡ８２５０型手機一部而已含門號」等語（九
    十年度偵字第一六九四二號卷第十頁正面），惟經原審於九十年十一月二十一日
    勘驗警訊錄音帶，勘驗結果：當時警員問：「到丙○○家拿他的手機對不對？」
    ，被告則答：「對」（原審卷第六十四、六十五頁）；可見警訊筆錄所謂「搶奪
    」，乃係警方依被告所為而自行認定者，其於製作警訊筆錄之過程並未就被告究
    係如何拿取證人丙○○行動電話之經過情形，詳加詢問，自難以被告承認有拿走
    證人丙○○家中之行動電話，即逕認被告前開犯行為搶奪。參以被告於偵查中就
  檢察官訊問：你昨天下午二點多去被害人之住處推銷芳香劑，趁機拿走被害人手
    機便往外跑？回答：「是」（同前偵卷第二二頁反面），並未就其如何趁機取走
    證人丙○○行動電話之細節及經過詳為供述，故不能因其客觀上有取走前開手機
    ，遽而推論其主觀上係出於搶奪之犯意，況其於原審、本院又一再供明其意在行
    竊，並非行搶，自不能以其於警、偵中尚欠明瞭之自白，而認為被告已坦承有搶
    奪之犯意。次查證人乙○○於警訊中雖陳稱：被告在客廳向伊推銷產品，當時伊
    坐在客廳辦公桌前，行動電話置於其前方，被告即乘伊不備之際，出手將行動電
    話搶了即奪門而出（同前偵卷第十二頁反面）；，但其後於原審九十年十月二十
    四日調查時則結證稱：當時被告將背包放在伊書桌旁之地上，上完廁所出來後，
    我看著書桌右手邊的電視，不理被告，約二、三分鐘後，被告就拿著背包神色慌
    張地跑出去，我覺得很奇怪，才發現行動電話不見了，伊並未看見被告拿行動電
    話等語甚為明確；於本院亦證稱：當時手機放在桌子，我在看電視，後來他走的
    時候，看他神情慌張才發現手機不見了，也沒有注意看他放在哪裡，只知道手機
    不見了，就追出去（本院卷第三十三頁）；核其描述發現被告拿取行動電話之過
    程較諸其於警訊時之陳述更加清楚詳細，與被告所供事發經過情形亦相符合；佐
    以被告與證人乙○○素不相識，且證人乙○○又為被告本件犯罪行為之被害人，
    其自無必要於本院調查時翻異前詞以迴護被告，是其於本院調查時，就事發過程
    詳細說明之證詞，應較警訊中簡略之陳述更加可信。因而被告辯解係乘證人乙○○不注意時，偷偷將行動電話拿走等情，應非虛妄。此外就被告所為之竊盜犯行
    ，又有贓物認領收據一紙為證，事證明確，應予論科。
二、核被告係乘乙○○不知之際下手拿取該行動電話，並未對於乙○○施以任何不法
    暴力致侵害其對行動電話之支配力，亦非乘乙○○來不及防備而取走該行動電話
    ，而係以和平方式利用被害人不注意時將該行動電話偷偷取走，核其所為，係犯
    刑法第三百二十條第一項竊盜罪，公訴人誤以為係刑法第三百二十五條之搶奪罪
    ，其起訴法條固有未洽，但因竊盜及搶奪罪之犯罪構成要件，其客觀上均係以非
    暴力之手法取人財物，只是前者係利用被害人不注意或不知情之際偷偷取走財物
    ，後者則係利用對方來不及防備之機會，取走財物，其起訴之社會基本事實，就
    以非強暴脅迫之暴力手段破壞原來之持有關係，取走財物而建立新的持有關係並
    無不同，故本院自得變更檢察官起訴法條，予以判決。原審以其二者社會基本事
    實不同，不得逕予變更起訴法條予以審判，逕認被告被訴搶奪罪嫌不足，而為無
    罪之諭知，自有未合，檢察官上訴意旨指摘及此，洵屬有據，爰將原判決予以撤
    銷，並審酌被告前科、犯罪情節、次數、所竊財物價值、犯後坦承犯行、被害人
    亦表明願意原諒之意等一切情狀，量處如主文所示之刑並依刑法第四十一條第一
    項諭知易科罰金之折算標準以示懲儆。
據上論結，應依刑事訴訟法第三百六十九條第一項前段、第三百六十四條、第二百九
十九條第一項前段、第三百條，刑法第三百二十條第一項、第四十一條、罰金罰鍰提
高標準條例第一條前段、第二條判決如主文。
本案經檢察官李慶義到庭執行職務。
中      華      民      國　  九十一     年      四       月   十一     日
                                   臺灣高等法院臺中分院刑事第七庭
                                         審判長法  官　林  榮　龍
                                               法　官  江  錫  麟
    法  官  謝  說  容
右正本證明與原本無異。
檢察官得上訴。
如不服本判決應於收受送達後十日內向本院提出上訴書狀，其未敘述上訴之理由者並
得於提起上訴後十日內向本院補提理由書（均須按他造當事人之人數附繕本）。
                                               書記官　金  珍  華
中      華      民      國　  九十一     年      四       月    十二    日
                                                              　　　　　Ｆ
